【裁判字號】    98,上訴,334
【裁判日期】    990211
【裁判案由】    違反毒品危害防制條例
【裁判全文】
臺灣高等法院花蓮分院刑事判決        98年度上訴字第334 號
上  訴  人  臺灣花蓮地方法院檢察署檢察官
上  訴  人
即  被  告  乙○○
選任辯護人  吳秋樵律師
上列上訴人因被告違反毒品危害防制條例案件，不服臺灣花蓮地
方法院98年度訴字第365 號中華民國98年10月30日第一審判決（
起訴案號：臺灣花蓮地方法院檢察署98年度偵緝字第225、227號
），提起上訴，本院判決如下：
    主  文
原判決關於乙○○於民國96年6月18日販賣第一級毒品予李繼政
之罪刑暨定執行刑部分均撤銷。
乙○○幫助施用第一級毒品（即附表一編號1），累犯，處有期
徒刑壹年。
其他上訴駁回（即附表一編號2、3、附表二編號2、4）
乙○○所犯幫助施用第一級毒品與附表一編號2、3所示之罪所處
之刑，應執行有期刑徒刑拾捌年陸月，未扣案之販賣第一級毒品
所得合計新臺幣貳仟元沒收之，如全部或一部不能沒收時，以其
財產抵償之。
    事  實
一、乙○○曾因違反毒品危害防制條例案件，於民國92年間經法
    院判處有期徒刑1年1月確定，並於94年2月4日執行完畢，猶
    不知悔改。其明知海洛因係毒品危害防制條例第2條第2項第
    1 款所規定之第一級毒品，不得施用、販賣。竟為下列犯行
    ：
    (一)其明知李繼政有施用第一級毒品海洛因習性，惟缺乏購買
      毒品之來源，乃基於幫助施用第一級毒品海洛因之犯意，
      以行動電話（含SIM卡1張，門號0000000000）為聯絡工具
      ，先在於附表一編號1所載96年6月18日9時53分59秒、9時
      55分37秒，接受李繼政之電話委託後，居中連絡年籍不詳
      綽號「阿芳」之成年男子，於附表一編號1所載之96年6月
      18日10時44分47秒之後某時，在花蓮縣新城鄉嘉里派出所
      旁天公廟，與李繼政各出資新台幣（下同）500 元，向其
      連絡到場之「阿芳」男子購買1000元之海洛因，隨即取出
      一半份量之海洛因交予李繼政，以此方式幫助李繼政施用
      第一級毒品。
    (二)另意圖營利，基於販賣第一級毒品海洛因牟利之犯意，以
      行動電話（含SIM卡1張，門號0000000000）為聯絡工具，
      分別於如附表一編號2、3所載之時間、地點及方式，販賣
      第一級毒品海洛因予劉德明，共2次。
    嗣因警方對上開行動電話門號0000000000實施通訊監察而查
    知上情。
二、案經花蓮縣警察局花蓮分局報告臺灣花蓮地方法院檢察署檢
    察官偵查起訴。
    理  由
壹、程序上事項
一、檢察官起訴被告涉犯附表一編號1、2、3 、附表二編號1、2
    、3、4等罪，被告對附表一編號1、2、3 判決有罪部分提起
    上訴。檢察官對附表二編號2、4判決無罪部分提起上訴，故
    附表二編號1、3無罪部分已經確定，不在本案上訴裁判範圍
    。
二、證據能力之判斷
  1.按被告以外之人於審判外之言詞或書面陳述，除法律有規定
    者外，不得作為證據。被告以外之人於審判外之陳述，雖不
    符前4 條之規定，而經當事人於審判程式同意作為證據，法
    院審酌該言詞陳述或書面陳述作成時之情況，認為適當者，
    亦得為證據；當事人、代理人或辯護人於法院調查證據時，
    知有第159條第1項不得為證據之情形，而未於言詞辯論終結
    前聲明異議者，視為有前項之同意。刑事訴訟法第159條第1
    項、第159條之5定有明文。查證人李繼政於警詢之陳述，雖
    為被告以外之人於審判外之書面陳述，依據前開規定，屬於
    傳聞證據，惟本案當事人對於上開證據之證據能力，同意作
    為證據使用，迄至本案言詞辯論終結前，亦未就證據能力問
    題為爭執，揆諸上開規定，上揭證據得採為本案證據。
  2.次按刑事訴訟法第159條之2規定，被告以外之人於檢察事務
    官、司法警察官或司法警察調查中所為之陳述，與審判中不
    符時，其先前之陳述具有較可信之特別情況，且為證明犯罪
    事實存否所必要者，始得為證據。證人劉德明警詢時之證述
    ，固屬被告以外之人審判外之陳述，然因證人劉德明於審判
    時之陳述，與卷附通訊監察譯文所呈現有與被告見面之客觀
    事實不符，其之警詢筆錄經檢察官勘驗結果為「1.警方全程
    錄音錄影未中斷。2.係在開放空間內詢問，證人翹腳坐在詢
    問員警旁可視電腦處，詢問過程亦有邊看電腦。3.警方與證
    人之問答係一問一答，證人於回答時，並未有何照本宣科之
    情形。4.證人回答語氣平和、順暢，神情自然，尚詢問警方
    是否可以抽煙，顯係出於任意性之回答」（97年度偵字第27
    00號卷第18、19頁），是證人劉德明之警詢筆錄係在合法程
    序下製作，並無不法取證之情事，且證人劉德明於警詢所述
    與通訊監察譯文呈現之客觀事實相符，反觀其於審判中之證
    述，經詰問後，有諸多不合理處，故證人劉德明警詢筆錄與
    其嗣後於審判中之證述相較之下，有特別可信之處，且係證
    明本案犯罪事實存否之必要證據，認具有證據能力。
  3.被告使用0000000000號行動電話與證人李繼政、劉德明2 人
    間之通話內容，乃臺灣花蓮地方法院檢察署檢察官對被告核
    發自96年6月12日上午10時起至96年7月11日上午10時止監聽
    所得之證據，有該檢察署96年6 月12日96年甲○兆勤聲監字
    第188 號通訊監察書（含通訊監察書電話附表）可稽，並有
    本院調取上開監察案卷可憑，乃依法定程序之通訊監察所取
    得之證據，應有證據能力。又通訊監察錄音之譯文，僅屬依
    據監聽錄音結果予以翻譯之文字，固具文書證據之外觀，但
    實際上仍應認監聽所得之錄音帶或光碟，始屬調查犯罪所得
    之證物，如其蒐證程序合法，並經合法調查，自具證據能力
    。因此檢察官如提出通訊監察錄音之譯文為其證據方法，實
    乃以其監聽所得之錄音帶或光碟，為調查犯罪所得之證物，
    法院本應依刑事訴訟法第165條之1所列之方法調查，以判斷
    該錄音帶或光碟是否與通訊監察錄音之譯文相符。而監聽錄
    音製作之譯文，雖通常為偵查犯罪機關單方面製作，然若被
    告或訴訟關係人對其真實性並無爭執，經法院於審判期日提
    示譯文供當事人辨認、表示意見並為辯論者，程序自屬適法
    （最高法院95年度臺上字第295 號、94年度臺上字第4665號
    判決意旨參照）。本案警方依監聽錄音所製作之通訊監察譯
    文，當事人及辯護人對譯文之真實性均無爭執（本院卷第72
    頁反面），依上開說明，本案卷內相關監察譯文應有證據能
    力。
貳、有罪部分：
一、認定犯罪事實之證據及理由：
(一)附表一編號1 部分
  1.96年6 月18日，被告受證人李繼政之請託，並與證人李繼政
    各出資500 元，在新城鄉嘉里派出所旁天公廟，由被告出面
    向綽號「阿芳」之成年男子購買1000元海洛因後，旋即取出
    一半份量交予李繼政施用乙情，業據被告坦承不諱（原審卷
    第80頁、本院卷第71頁反面）。
  2.證人李繼政於警詢之初即證稱：「（你是否曾向乙○○購買
    海洛因過？）我有叫他幫我拿過海洛因」「他（指被告）沒
    有賣過毒品給我過，是我拜託他幫我調毒品海洛因，我們兩
    人一起去拿」（花市警刑字第0976002387號卷第8 頁）。雖
    證人於同日警詢中對於警方提示監聽錄音內容：「被告（00
    00-000000）：喂，你工人要叫幾個？證人（0000-000000）
    ：1個」，詢以「前述你與乙○○通話內容說『B：喂，你工
    人要叫幾個。A：1個』是否指你要向乙○○購買海洛因的意
    思？」答稱：「對」；對警詢「前述你向乙○○購買海洛因
    是否有成交？金額多少？何人拿海洛因毒品給你？於何處交
    易成功？」答稱：「這次在嘉里派出所旁的天公廟交易，有
    達成交易，金額1000元，是被告交給我1包海洛因毒品」（
    見上開卷第14、15頁）。然其後對警方所詢「你於何時起向
    乙○○購買海洛因毒品？」，證稱：96年6 月開始向他購買
    沒有幾次，叫他幫我拿。」「（你每次都是乙○○買多少錢
    的海洛因毒品？）都是1 千元跟他一起拿」（見上開卷第15
    頁）。是證人李繼政於警詢所稱，於前揭時地與被告交易10
    00元海洛因乙節，應指與被告集資後委託被告購買海洛因之
    意。再據證人李繼政於偵查中證稱：「（在警訊時指稱向被
    告購買海洛因是否屬實？）不是跟他買，是我出錢請他幫我
    去買，之後他有給我海洛因，只有1 次而已，我是在家樂福
    後面那條路交錢給他，當時他叫我在家樂福等他，就是我在
    警訊所說嘉里派出所旁的天公廟。」「（提示96年6 月18日
    監聽譯文，是在說何事？）也是說買海洛因的事，工人1 個
    是1千元海洛因，就是我剛說的有成交的這1次，不過我是出
    500元，他出500元，拿回來後他就分海洛因給我」（97年度
    偵字第2689號卷第11、12頁）。另於原審詰問時亦證稱：「
    （有無跟乙○○買過海洛因？）沒有，是大家公家一起買。
    1人出500元，我之前打電話給乙○○，他約我到家樂福？」
    「（你說的家樂福是否96年6月18日這1次？）對。這次是我
    主動打電話給乙○○，問看看可不可以拿到1 千元海洛因，
    『1個』就是1千元的意思，但我身上沒那麼多錢，因為那時
    我不舒服了，這次有碰面，在家樂福碰面，我跟乙○○碰面
    而已，我跟乙○○說我身上只有500元，問他我們一起湊到1
    千元跟人家拿，我們就去家樂福後面的天公廟，跟乙○○的
    朋友約好在那邊等，我只有跟乙○○約而已，我不知道怎麼
    跟乙○○的朋友約的，乙○○的朋友來之後，乙○○拿錢給
    旁邊我不認識的人，那人拿1 包東西給我們，我們就到旁邊
    沒人的地方針筒注射毒品施用，我們大概用了1 千元的量，
    我用了1針，我們是把40CC的水放到袋子裡，1人抽1針20CC
    施用。」「（剛律師問你6 月份有跟哪些藥頭拿海洛因，你
    說除乙○○外，還有一個藥頭，你意思是乙○○也是藥頭？
    ）不是，因為我沒辦法直接找藥頭拿，都拜託朋友去拿。」
    「家樂福那次，乙○○跟藥頭拿回來之後馬上就跟我一起用
    ，也不會去加什麼東西」等語（原審卷第83、87、90頁），
    前後一致，是證人李繼政因缺乏毒品海洛因來源，透過被告
    取得海洛因施用乙情，應堪認定。
  3.再依卷附通訊監察譯文內容顯示，被告與證人李繼政間交涉
    毒品海洛因之過程，均係立於被動受託之立場出面向其上手
    代購海洛因，且被告於證人李繼政請託後，未必即能取得海
    洛因交付等情，此從被告與證人李繼政下列通訊監察譯文（
    花市警刑字第0976002387號卷第20、21頁）可得證實。
    96年6 月13日19時52分41秒通話：
      …
      證人（000-000000）：你不是找到人了，幫我那個一下。
        .
        .
      被告（0000-000000）：我幫你聯絡一下
      …
    96年6月13日20時4分50秒通話：
      證人（0000-000000）：怎樣？
      被告（0000-000000）：他們沒有接電話。
      證人：你沒有多打幾通。
      被告：有哇！他們就沒有接啊！
      證人：喔，好。
    96年6月13日20時8分34秒通話：
      …
      證人（0000-000000）：你不是打過了。
      被告（0000-000000）：還沒啦，我剛才聯絡到別人，他
           那一個不知道要不要，而且他那個又不太好。
      證人：不好就不要啦，那個..
      被告：我知道啦。
    可見被告乃基於幫助證人李繼政施用毒品，出面代購毒品，
    故向證人收取價金及交付毒品之行為，此與販賣或幫助販賣
    第一級毒品海洛因之要件尚屬有別。
  4.準此，被告如附表一編號1 所示幫助施用第一級毒品之犯罪
    事實明確，應依法論科。
(二)附表一編號2、3 部分
  1.訊據被告否認有何販賣海洛因予劉德明之犯行，辯稱：附表
    一編號2（96年6月18日）那次，伊有與劉德明見面，但沒有
    聯絡到藥頭，劉德明走之前有說如果找不到「女工」，找「
    西瓜」也可以，女工是指海洛因，西瓜指安非他命；附表一
    編號3（96年6月19日）伊與劉德明見面時，他詢問昨天要伊
    找的「西瓜」如何，伊就聯絡藥頭「阿芳」，後來「阿芳」
    有拿安非他命來，就由「阿芳」與劉德明2 人直接交易。因
    為95年底劉德明有請伊用過安非他命，伊才幫劉德明調毒品
    ，並沒有圖利意思云云。
  2.惟據證人劉德明警詢時證稱：「我從96年6 月開始向乙○○
    買海洛因毒品」「我共向他買2 次的海洛因毒品」「我每次
    都向他買1000元的海洛因」「都是他本人交給我的」「我向
    他買2000元的海洛因毒品」等語（花市警刑字第0976002387
    號卷第14頁）。核與證人劉德明與被告下列之通訊監察譯文
    （花市警刑字第0976002387號卷第24、25、26頁）相符，應
    屬實在。
    96年6月18日18時20分25秒通話內容
      證人（000-000000）：哥，你幫我叫1個女工好嗎？
      被告（0000-000000）：你誰？
      證人：我德明啦！
      被告：你人在那裡。
      證人：我在北埔。
      被告：你到榮民之家打給我。
      證人：我5分鐘就到了。
      被告：喔，好
    96年6 月18日18時26分29秒通話內容
      證人（000-000000）：喂。
      被告（0000-000000）：我1分鐘到。
    96年6 月19日17時14分57秒通話內容
      …
      證人（000-000000）：兄仔，德明啦！我昨天不是跟你說
           要1顆西瓜嗎？
      被告（0000-000000）：好哇。
      證人：你在哪裡你要拿過來是嗎？
      被告：北埔廟那邊。
      證人：喔，好。
      被告：你到了打給我。
      證人：喔，好。
    96年6 月19日17時29分56秒通話內容
      證人（000-000000）：喂，我到了。
      被告（0000-00000 0）：喔，好。
    96年6月20日14時32分4秒通話內容
      …
      證人（000-000000）：我要跟你拿西瓜，昨天跟你拿的西
           瓜不甜。
      被告（0000-000000）：是喔？
      證人：對啊！今天的可以嗎？
      …
  3.至證人劉德明於偵查中改稱：「（在警訊所述，曾向被告購
    買海洛因是否屬實？）有交易，但3 次都沒有成功，我有到
    地點，但對方都沒有來」「（提示96年6 月18日18時20分25
    秒及18時26分29秒監聽譯文，當時在說何事？）也是說買毒
    品的事，當時我到地點，我沒有看到乙○○，女工也是指海
    洛因，1個是指1小包，1小包1千元，榮民之家是在花蓮市○
    ○路」「（提示96年6 月19日17時14分57秒及17時29分56秒
    監聽譯文，當時在說何事？）是說買毒品的事，但乙○○也
    是沒有來，1顆西瓜也是指1包海洛因」「提示96年6 月20日
    14時32分4 秒及14時40分29秒監聽譯文，當時在說何事？）
    也是講毒品的事，西瓜不甜是指他19日請我吸的海洛因品質
    不好。我剛說19日沒碰到他，是當天之後我朋友帶我去找他
    ，他請我吸海洛因…」（97年度偵字第2700號第8、9頁），
    另於原審時改稱係因警察要伊配合，始供出上情云云。然依
    警詢筆錄記載，證人劉德明就檢察官起訴之4 次購毒情事，
    表示僅實際完成2 次，並未全部皆謂交易成功，復參酌檢察
    官勘驗證人劉德明警詢錄影光碟之結果（參97年度偵字第27
    00號偵卷第11至19頁），警詢筆錄之製作過程中證人劉德明
    並無異樣，得見其審判中供述之反覆，顯係出於迴護被告之
    意。再稽以被告與證人劉德明於96年6 月18日18時20分25秒
    之通話內容：「劉德明：哥..你幫我叫1 個女工好嗎？」、
    「被告：你到榮民之家打給我；劉德明：我5 分鐘就到了；
    被告：喔..好。」等語，而緊接於18時26分29秒以電話通話
    ：「劉德明：喂；被告：我1 分鐘到。」等語，在在證明證
    人劉德明警詢所述：電話中稱『你幫我叫1 個女工好嗎』是
    指要海洛因的意思，這1 次在榮民之家伊向被告買海洛因有
    成交，是買1000元的海洛因，是被告親自將海洛因交給伊等
    語（花市警刑字第0976002387號卷第11頁），係屬實情。另
    被告與證人劉德明於96年6月20日14時32分4秒之電話通話內
    容，劉德明提及：「我要跟你拿西瓜，昨天跟你拿的西瓜不
    甜」、「今天的可以嗎？」等語，配合上開2人於96年6月19
    日17時29分56秒之通話內容：「劉德明：喂！我到了；被告
    ：喔..好。」等語，足認被告與劉德明確於96年6 月19日17
    時29分56秒後某時完成交易無訛，證人劉德明警詢所述：這
    次海洛因交易有成功，伊向被告購買1000元海洛因，是被告
    親自將海洛因交給伊的，伊等在北埔的一間廟前交易（見上
    開卷第12頁），亦屬實在。
  4.被告雖辯稱：上開通訊監察譯文所稱之「女工」係指海洛因
    ，「西瓜」係指安非他命，96年6 月18日那次劉德明是要買
    海洛因，但伊有沒有聯絡到藥頭，故未成完交易，96年6 月
    19日那次劉德明要買安非他命，伊聯絡藥頭到場後，就由劉
    德明與藥頭直接交易云云。然證人劉德明於警詢已證明：「
    我都吸食一級海洛因，我沒有吸食安非他命」（花市警刑字
    第0976002387號卷第8 頁），於原審中亦證稱：「87年後沒
    有再用安非他命」（原審卷第98頁）。經查證人劉德明96年
    間有多次施用第一級毒品經法院判決之紀錄，此有本院調取
    臺灣高等法院全國前案簡列表可稽（本院卷第64至68頁），
    而施用第一級毒品法定刑較重於施用第二級毒品，證人劉德
    明既有多次施用毒品之刑案紀錄，並曾於85年間有施用麻醉
    藥品之前科，倘上開通訊監察譯文中「西瓜」係指安非他命
    ，當不致於自陷不利，稱上開通話係與被告聯絡海洛因交易
    。且從證人劉德明於偵查中否認上開通話後有與被告會面完
    成毒品交易，更於原審中否認警詢時關於上開通訊監察譯文
    說明等迴護被告之舉，足證證人劉德明於偵查中證稱：「1
    顆西瓜也是指1包海洛因」（97年度偵字第2700號第9頁），
    及於原審中對審判長所詢「你在檢察官偵訊中說6月19日乙
    ○○沒有去，西瓜指1包海洛因，這部分是否正確」，答稱
    「是」，該2人通話中所稱之「西瓜」應為海洛因之暗語無
    訛。
  5.我國查緝毒品販賣一向執法亟嚴，對於販賣毒品者尤科以重
    度刑責，而販賣毒品既係違法行為，當非可公然為之，亦難
    謂有公定價格，且容易分裝並增減份量及純度，而每次買賣
    之價量，可能隨時依雙方關係深淺、資力、需求量及對行情
    之認知、來源是否充裕、查緝是否嚴謹、購買者被查獲時供
    述購買來源之可能風險評估等情形，而異其標準，非可一概
    而論；且販賣者從各種「價差」、「量差」或以「純度」謀
    取利潤方式，或有差異，然其所圖利益之非法販賣行為目的
    ，則屬相同，並無二致。從而，販賣之利得，除被告就販賣
    之價量俱臻明確供述外，委難察得實情。再因毒品量微價高
    ，販賣者大都有暴利可圖，茍非意圖販賣營利，一般人焉有
    可能甘冒重度刑責，而轉售毒品。故舉凡其有償交易，除足
    反證其確另基於某種非圖利本意之關係外，通常尚難因無法
    查悉其販入價額作為是否高價賣出之比較，諉無營利之意思
    ，阻卻販賣犯行之追訴（最高法院87年度台上字第3164判決
    可資參照）。被告先後2次販賣價值1000元之海洛因予劉德
    明，業經認定如前，雖查無被告販入毒品之價額作為是否高
    價賣出之比較，然參以證人劉德明於警詢時所稱：伊認識被
    告不久，與他不熟（花市警刑字第0976002387號卷第9頁）
    ，被告亦供稱：與劉德明不太熟（原審卷第52頁），被告與
    劉德明既無交情，衡情當無甘冒重典，販入毒品後，再以販
    入之同一價格與數量轉售予購買者劉德明之理，被告所辯無
    營利意圖，委無可採。
  6.準此，被告關於附表一編號2、3所載犯行所為抗辯，要屬卸
    責之詞，不足採信。此部分事證明確，應依法論科。
三、論罪科刑：
(一)核被告如附表一編號1 所為，係犯毒品危害防制條例第10條
    第1 項之幫助施用第一級毒品罪，公訴意旨雖認被告係成立
    該條例第4條第1項之販賣第一級毒品罪，惟販賣與幫助施用
    毒品，二者之基本社會事實同一，應變更檢察官起訴法條。
    又被告如附表一編號2、3所為，均係犯修正前毒品危害防制
    條例第4條第1項之販賣第一級毒品罪（按被告行為後，毒品
    危害防制條例第4條於98年5月20日修正公布施行，其第1項
    原規定之罰金刑，由原定之得併科新台幣1000萬元以下罰金
    ，修正為得併科新臺幣2000萬元以下罰金，比較新舊法適用
    結果，新法並非有利於被告，應適用行為時法即舊法規定處
    斷。）。被告上開犯罪，顯係分別起意，其所犯如附表一所
    示3 罪，均應予分論併罰。被告幫助施用及販賣海洛因前持
    有海洛因之行為，應為幫助施用或販賣之高度行為所吸收，
    均不另論罪。查被告前曾受有期徒刑執行完畢，有臺灣高等
    法院被告前案紀錄在卷可參，其於5 年內故意再犯本件有期
    徒刑以上之3 罪，均為累犯，除附表一編號2、3法定刑死刑
    、無期徒刑部分，依法不得加重外，餘均應依法加重其刑。
    又被告所犯附表一編號1 所示幫助施用第一級毒品犯行，應
    按正犯之刑減輕其刑，並與前述累犯加重情形，依法先加後
    減之。復按犯罪之情狀顯可憫恕者，認科以最低度刑仍嫌過
    重者，得酌量減輕其刑，刑法第59條定有明文。經查，被告
    販賣第一級毒品海洛因之最輕本刑為無期徒刑，被告犯行雖
    助長毒品流通，戕害國人健康，固值非難，然其販賣次數不
    多、數量極微、獲取利益不大，是以同種犯罪而言，本件被
    告對社會之危害性較低，如量處法定最低度刑，猶嫌過重，
    顯屬情輕法重，在客觀上足以引起國民一般同情，足可憫恕
    ，爰依刑法第59條之規定減輕其刑，並與前述累犯加重之情
    形，依法先加後減之。
(二)爰審酌被告有多次毒品前科，素行不良，其非法幫助他人施
    用及販賣第一級毒品犯行，使他人沉迷於毒癮，無法自拔，
    輕則戕害身心，重則引發更多各種犯罪，實為多種犯罪之源
    頭，對社會國家之侵害頗深，及衡酌被告犯罪手段、犯罪次
    數不多、犯罪所得亦微，及被告犯罪後否認販賣第一級毒品
    犯行，難認有悔悟之意等一切情狀，就被告犯行部分各量處
    如附表一所示之刑，並定其應執行之刑，以資懲儆。
(三)被告販賣第一級毒品所得共計2000元，此部分財物未經扣案
    ，仍應依毒品危害防制條例第19條第1 項之規定沒收之，如
    全部或一部不能沒收時，以其財產抵償之。至於被告供犯罪
    所用之行動電話及門號0000000000號晶片卡均未經扣案，且
    據被告供承係其母親申租，非其所有（偵緝卷第7、8頁），
    爰不予宣告沒收。
(四)原判決將附表一編號1 被告所為幫助施用第一級毒品犯行，
    論處被告販賣第一級毒品罪刑，容有違誤，被告上訴，為有
    理由，應由本院予以撤銷改判。另原判決對附表一編號2、3
    被告所為販賣第一級毒品犯行予以論罪科刑，洵屬正當，被
    告此部分上訴，為無理由應予駁回。
、無罪部分
一、公訴意旨另以：被告於附表二編號2、4所示之時間、地點，
    販賣如附表二編號2、4所示金額之海洛因予李繼政、劉德明
    未遂，因認被告此部分所為係犯毒品危害防制條例第4條第1
    項、第6項之販賣第一級毒品未遂罪嫌云云。
二、按犯罪事實應依證據認定之，無證據不得認定犯罪事實；不
    能證明被告犯罪或其行為不罰者，應諭知無罪之判決，刑事
    訴訟法第154條第2項、第301條第1項分別定有明文。再者，
    認定犯罪事實所憑之證據，雖不以直接證據為限，間接證據
    亦包括在內，但是無論直接或間接證據，其為訴訟上之證明
    ，須達於通常一般人均不致有所懷疑，而得確信其為真實之
    程度，始得據為有罪之認定。又檢察官就被告犯罪事實，應
    負舉證責任，並指出證明之方法，刑事訴訟法第161條第1項
    定有明文，因此，檢察官對於起訴之犯罪事實，應負提出證
    據及說服之實質舉證責任，倘其所提出之證據，不足為被告
    有罪之積極證明，或其闡明之證明方法，無從說服法官以形
    成被告有罪之心證，基於無罪推定之原則，自應為被告無罪
    判決之諭知（最高法院76年臺上字第4986號判例、92年臺上
    字第128號判例參照）。
三、公訴人認被告於附表二編號2、4所示時間、地點販賣第一級
    毒品海洛因給李繼政、劉德明未遂，無非係以被告之供述、
    上開2名證人之證述及通訊監察譯文為據。經查：
(一)附表二編號2 部分：
  1.訊據被告否認有附表二編號2 所示販賣第一級毒品海洛因未
    遂之犯行，辯稱：96年6月14日那次有與李繼政先碰面，2人
    約定看誰找到毒品就要告訴對方，後來伊與李繼政各自都找
    到藥頭，就沒有再碰面，李繼政於通話中所稱「人家已經找
    好了」是指他已經找到藥頭拿到毒品等語。此核與證人李繼
    政於偵訊時證稱：「（提示96年6 月14日18時47分58秒監聽
    譯文，是在說何事？）是請他（指被告）幫我找毒品，但我
    沒有過去」（見97年度偵字第2689號卷第11頁），及於原審
    時證稱：「（96年6 月14日18時47分58秒電話，你問他是否
    找到人，他說對啊，你說人家已經好了，是何意思？）我已
    經有另外跟人家拿，已經不用了。」（原審卷第86頁）等語
    相符。且從被告與證人李繼政於96年6 月14日12時47分07秒
    通話內容：「被告（0000-000000：你人在那裡？證人（000
    0-000000）：我在外面。被告：外面那裡？證人：北濱這邊
    。被告：我等一下打給你的時候你到北埔這邊。證人：你找
    到人了是嗎？被告：對呀。證人：人家已經好了。被告：喔
    ，好。證人：我再打給你啦！。被告：喔，好」，之後被告
    與證人李繼政果未再有通話紀錄，可見證人李繼政就上開通
    話所稱「人家已經找好」，係指其亦找到藥頭乙情，非屬杜
    撰，嗣後被告與李繼政2 人未再會面交易毒品海洛因，應屬
    信實。
(二)附表二編號4 部分：
  1.訊據被告否認有附表二編號4 所示販賣海洛因未遂之犯行，
    辯稱：96年6 月20日那次有與劉德明見面，劉德明說要買「
    西瓜」，伊打電話給藥頭，但藥頭都沒有接電話等語。證人
    劉德明於警詢時雖證稱：「這次沒有成交，因為他所賣的海
    洛因品質不好，所以我沒有買」（花市警刑字第0976002387
    號卷第14頁），然與其於偵查中證稱：「（1800這次是否有
    買到？）他沒有找到他朋友，所以沒有買到，他是到約定的
    地點跟我講，我才知道」（97年度偵字第2700號卷第9 頁）
    ，所執之未完成交易原因不同，其於警詢所稱因被告所賣之
    海洛因品質不佳才未完成交易乙節，尚屬有疑，無法逕予採
    信。另據被告與證人劉德明96年6月20日14時32分4秒通話
    內容：「…證人（000-000000）：我要跟你拿西瓜，昨天跟
    你拿的西瓜不甜。被告（0000-000000 ）：是喔？證人：對
    啊！今天的可以嗎？被告：可以呀。證人：到哪裡等。被告
    ：大漢工專。證人：我在北基加油站我5 分鐘就到了。被告
    ：你到了打給我。證人：喔，好」，96年6 月20日14時40
    分29秒通話內容：「證人（000-000000）：喂。被告：喔。
    證人：我這邊有1800看可以買多少啦？被告：喔，好」（見
    花市警刑字第0976002387號第26頁），可知被告有與證人劉
    德明會面之事實，設若被告已購入海洛因準備販賣予證人劉
    德明，豈可能未攜帶毒品赴約，堪認被告所辯：因沒有聯絡
    到藥頭故未完成交易乙節可採。
(三)按販賣毒品罪，雖不以販入之後復行賣出為構成要件，苟以
    營利為目的，將毒品販入或將之賣出，有一於此，犯罪即經
    完成，故以營利為目的而販入，縱尚未賣出；或以其他原因
    販入後始起意營利而賣出，固均應屬販賣既遂，惟若前者尚
    未完成販入行為，或後者尚未完成賣出行為，則仍應有未遂
    犯之適用。然未遂犯之成立，必先著手於犯罪構成要件之行
    為而完成，而販賣毒品應著手於販入毒品而未成，始得謂為
    販賣未遂。次按未遂犯必須已著手於犯罪行為之實行而不遂
    ，始能成立，且此所謂之「著手」，係指犯人對於構成犯罪
    事實開始實行而言。其在開始實行前所為之預備行為，不能
    謂之著手，自無成立未遂犯之餘地。本件由檢察官所舉之證
    據，僅能證明被告與李繼政、劉德明2 人以電話連絡後，但
    未實際進行交易之預備行為事實，未能有積極證據證明被告
    已著手向上手販入毒品，從而自難以檢察官所舉之證據而達
    被告已著手犯罪無疑之確信。被告此部分之犯罪即屬不能證
    明，此部分依法自應諭知被告無罪之判決。
(四)檢察官仍執陳詞，對原審上開無罪判決部分提起上訴，為無
    理由，應予駁回。
據上論斷，應依刑事訴訟法第368條、第369條第1項前段、第364
條、第299條第1項前段、第300條，毒品危害防制條例第10條第1
項、第4條第1項（修正前）、第19條第1項，刑法第11條前段、
第30條第2項、第47條第1項、第51條第5款、第9款、第59條，判
決如主文。
本案經檢察官丙○○到庭執行職務。
中    華    民    國    99    年    2     月    11    日
                          刑事庭審判長法  官  謝志揚
                                      法  官  賴淳良
                                      法  官  劉雪惠
以上正本證明與原本無異。
如不服本判決，應於收受送達後10日內向本院提出上訴書狀，其
未敘述理由者，並得於提起上訴狀後10日內向本院補提理由書（
均須按他造當事人之人數附繕本）「切勿逕送上級法院」。
告訴人或被害人如對於本判決不服者，應具備理由請求檢察官上
訴，其上訴期間之計算係以檢察官收受判決正本之日期為準。
中    華    民    國    99    年    2     月    11    日
                                      書記官 李德霞
附錄:本案論罪科刑法條全文
毒品危害防制條例第10條第1項
施用第一級毒品者，處 6 月以上 5 年以下有期徒刑。
施用第二級毒品者，處 3 年以下有期徒刑。
修正前毒品危害防制條例第4條第1項
製造、運輸、販賣第一級毒品者，處死刑或無期徒刑；處無期徒
刑者，得併科新臺幣一千萬元以下罰金。
附表一：
┌─┬──────────┬─────┬────────┬───┐
│編│      犯罪事實      │罪名暨所犯│     宣告刑     │備 註 │
│號│                    │法條      │                │      │
├─┼──────────┼─────┼────────┼───┤
│1 │民國96年6月18日上午9│毒品危害防│累犯，處有期徒刑│起訴書│
│  │時53分59秒、上午9時5│制條例第10│壹年。          │1.(3)  │
│  │5分37秒、上午10時29 │條第1項、 │                │      │
│  │分0秒、上午10時36分 │刑法第30條│                │      │
│  │52秒、上午10時41分29│之幫助施用│                │      │
│  │秒、10時44分47秒，李│第一級毒品│                │      │
│  │繼政分別以公共電話03│罪        │                │      │
│  │00000000號、00000000│          │                │      │
│  │4號、行動電話0000000│          │                │      │
│  │178號，撥打乙○○行 │          │                │      │
│  │動電話0000000000號，│          │                │      │
│  │委託乙○○購買第一級│          │                │      │
│  │毒品海洛因，約定在花│          │                │      │
│  │蓮縣新城鄉嘉里派出所│          │                │      │
│  │旁天公廟會面，李繼政│          │                │      │
│  │與乙○○各出資500元 │          │                │      │
│  │，由乙○○向連絡到場│          │                │      │
│  │之藥頭「阿芳」男子購│          │                │      │
│  │買價值1000元之海洛因│          │                │      │
│  │，當場取出一半份量交│          │                │      │
│  │予李繼政施用。      │          │                │      │
├─┼──────────┼─────┼────────┼───┤
│2 │民國96年6月18日晚間6│修正前毒品│累犯，處有期徒刑│起訴書│
│  │時20分25秒、晚間6時 │危害防制條│拾捌年。未扣案之│2.(2)  │
│  │26分29秒，劉德明以公│例第4條第1│販賣第一級毒品所│      │
│  │共電話000000000號、 │項之販賣第│得新臺幣壹仟元沒│      │
│  │000000000號，撥打金 │一級毒品罪│收之，如全部或一│      │
│  │崑淵行動電話00000000│          │部不能沒收時，以│      │
│  │33號，旋由乙○○在花│          │其財產抵償之。  │      │
│  │蓮縣花蓮市榮民之家前│          │                │      │
│  │，以1000元之價格販賣│          │                │      │
│  │第一級毒品海洛因予劉│          │                │      │
│  │德明。              │          │                │      │
├─┼──────────┼─────┼────────┼───┤
│3 │民國96年6月19日下午5│修正前毒品│累犯，處有期徒刑│起訴書│
│  │時14分57秒、下午5時 │危害防制條│拾捌年。未扣案之│2.(3)  │
│  │29分56秒，劉德明以公│例第4條第1│販賣第一級毒品所│      │
│  │共電話000000000號、 │項之販賣第│得新臺幣壹仟元沒│      │
│  │000000000號，撥打金 │一級毒品罪│收之，如全部或一│      │
│  │崑淵行動電話00000000│          │部不能沒收時，以│      │
│  │33號，旋由乙○○在花│          │其財產抵償之。  │      │
│  │蓮縣新城鄉北埔村某廟│          │                │      │
│  │前，以1000元價格販賣│          │                │      │
│  │第一級毒品海洛因予劉│          │                │      │
│  │德明。              │          │                │      │
└─┴──────────┴─────┴────────┴───┘
附表二：
┌──┬────────────────────────┬───┐
│編號│   起訴事實                                     │備註  │
├──┼────────────────────────┼───┤
│1   │於96年6月13日晚間7時52分41秒許、同日晚8時8分34秒│起訴書│
│    │許，李繼政以公共電話000000000號及行動電話0000000│1.(1)  │
│    │178號，撥打乙○○行動電話0000000000號，欲以1000 ├───┤
│    │元之價格購第一級毒品海洛因。本次交易聯絡完成後，│已確定│
│    │因乙○○未再回電而未遂。                        │      │
├──┼────────────────────────┼───┤
│2   │乙○○於96年6月14日晚間6時47分58秒，李繼政以行動│起訴書│
│    │電話0000000000號，撥打乙○○行動電話0000000000號│1.(2)  │
│    │，欲在北埔某廟宇購買第一級毒品海洛因。本次交易聯├───┤
│    │絡完成後，因李繼政未至現場而未遂。              │檢察官│
│    │                                                │上訴  │
├──┼────────────────────────┼───┤
│3   │於96年6月13日晚間7時59分47秒許，劉德明以公共電話│起訴書│
│    │000000000號，撥打乙○○行動電話0000000000號，欲 │2.(1)  │
│    │以1000元購買第一級毒品海洛因。因乙○○表示目前沒├───┤
│    │有毒品而未遂。                                  │已確定│
├──┼────────────────────────┼───┤
│4   │於96年6月20日下午2時32分4秒、下午2時40分29秒，劉│起訴書│
│    │德明以公共電話000000000號及000000000號打乙○○行│2.(4)  │
│    │動電話0000000000號，欲以1800元花蓮縣新城鄉某地購├───┤
│    │買第一級毒海洛因。雙方約定見面後，因乙○○未帶毒│檢察官│
│    │品而未遂。                                      │上訴  │
└──┴────────────────────────┴───┘

司法院資訊處製作；財團法人民間司法改革基金會備份。
